臺灣臺北地方法院民事裁定　　　　　　 93年度簡上字第242號
上　訴　人　和倡工程股份有限公司
法定代理人　甲○○
訴訟代理人　蕭萬龍律師
複代理人　　張百欣律師
被上　訴人　乙○○
上列當事人間給付票款事件，上訴人對於中華民國95年12月06日
本院93年度簡上字第242號第2審判決提起上訴，本院裁定如下：
　　主　　文
上訴駁回。
第三審訴訟費用由上訴人負擔。
    理　　由
一、按對於簡易訴訟程序之第二審裁判，其上訴利益逾民事訴訟
    法第466條所定額數者，當事人僅得以其適用法規顯有錯誤
    為理由，逕向最高法院提起上訴，並須經原裁判法院之許可
    ，此項許可，以訴訟事件所涉及之法律見解具有原則上之重
    要性者為限，此觀同法第436條之2第1項、第436條之3第1項
    及第2項之規定自明。所謂適用法規顯有錯誤，係指原第2審
    判決就其取捨證據所確定之事實適用法規顯有錯誤而言，不
    包括認定事實不當、判決不備理由或理由矛盾之情形在內。
    而所謂「原則上之重要性」，係指該訴訟事件所涉及之法律
    問題意義重大，而有加以闡釋之必要者而言。蓋適用簡易程
    序之事件，因其訟爭金額不高，或通常不致牽涉複雜之法律
    問題，基於訴訟經濟之考量，本以不得上訴第三審為原則，
    惟若為避免法律見解歧異，維持法律之安定，暨賡續法官造
    法之可能性，倘訟爭之簡易事件中，涉有「原則上重要性」
    之法律爭議，遂例外准許提起第三審上訴，俾使第三審法院
    得有解決此等法律爭議之機會。因此，倘訟爭之法律問題並
    非必須最高法院加以闡釋之意義重大問題，自無所謂「原則
    上重要性」可言。
二、本件上訴人提起第三審上訴，上訴意旨略以：
    依上訴人所提出之債務償還協議書（參92年度北簡字第11
      381號卷頁56反）略謂「... 但為本誠信原則開具之保證
      票部分，90.12.1之CG0000000（1,500,000元）、90.12.
      1之CG0000000（560,000元）等系爭票據換回重新開具...
      」，是當初協議時參與之被上訴人必定已知悉系爭票據為
      保證票據，又雖票據具有無因性，惟上訴人簽發系爭票據
      既為隱藏有保證之意思，且為被上訴人所明知，依民法第
      87條第2項之規定，應適用所隱藏之法律行為之規定，而
      認定為保證關係。又依公司法第16條規定，公司除依法律
      或公司章程得為保證者外，不得為任何保證人，是以上訴
      人開立之系爭支票依公司法第16條規定應屬無效，本件原
      審判決消極不適用民法第87條第2項及公司法第16條之規
      定，顯然影響本件裁判，適用法規顯有錯誤。
    此外，被上訴人自前手吳嘉鴻取得系爭票據時乃上訴人公
      司之負責人，衡諸常情，被上訴人必然知悉系爭票據開立
      之原因係保證票，亦了解公司不得為保證之規定，故依據
      票據法第13條但書之規定，上訴人即得以系爭票據無效對
      抗被上訴人，此與切結證明書及債務償還協議書所記載之
      日期為何，顯然毫無關係，然原審竟認定被上訴人取得票
      據非出於惡意，而無票據法第13條但書規定之適用，顯然
      有適用法規錯誤之情形。
    依上開債務償還協議書，被上訴人與陳春生、董韋麟約定
      由陳春生以其他保證票換回系爭支票，其性質原審既認定
      屬代物清償，則依民法第319條系爭支票債之關係在陳春
      生以其他保證票換回後應消滅，且代物清償而使債之關係
      消滅，乃被上訴人取得票據後所發生之客觀事實，並無須
      探究何人為此代物清償，否則於債之關係消滅後，若使被
      上訴人仍可執系爭票據向上訴人主張權利，顯將造成被上
      訴人可雙重受償之結果。惟原審未慮上情，漏未適用民法
      第319條之規定，僅就上訴人有無參與代物清償之合意，
      論斷上訴人是否得主張清償抗辯，有適用法規顯然錯誤之
      違法。
三、經查：
    本件原判決關於系爭票據是否為保證票而無效之事實認定
      ，係由票據交付之原因以觀，而此票據交付原因事實依舉
      證責任分配原則，應由上訴人即票據債務人負舉證之責，
      然上訴人提出之債務清償協議書，上訴人既未參與該協議
      ，則無足證明系爭票據是否上訴人為保證目的而簽發；又
      原審查證經手票據之吳嘉鴻到庭證稱「是董韋麟持上訴人
      之支票向伊調現」，而認定系爭票據交付之原因非上訴人
      為保證目的簽發，上開均屬法院認定事實、調查證據之範
      圍，自無適用法規顯有錯誤之問題。上訴人既未能充分舉
      證有保證之情，而指摘被上訴人知悉上訴人簽發系爭票據
      隱藏保證目的一事要屬涉及事實認定，調查證據問題，與
      適用法規有無錯誤有間，上訴人執此謂原審判決消極不適
      用民法第87條第2項及公司法第16條規定，已屬無據。
    原判決關於系爭票據是否基於保證之目的而簽發一事，既
      認定上訴人舉證未足而無由肯認，故難謂被上訴人必然知
      悉系爭票據開立原因是為保證，即此，上訴人自不得依票
      據法第13條但書主張原因關係之抗辯；又被上訴人取得系
      爭票據，經原審查證，乃被上訴人存入二百萬元於吳嘉鴻
      帳戶後，由吳嘉鴻交還之，益證被上訴人取得系爭票據並
      非出於惡意且有相當之對價。原判決據此認定被上訴人取
      得系爭票據非出於惡意亦屬法院認定事實範圍，上訴人指
      摘原判決此部分有適用法規錯誤云云，顯有誤會。
    按民法第319條代物清償係一種消滅債之方法，債權人與
      債務人間授受他種給付時，需有以他種給付代原給付之合
      意，代物清償始能成立，而代物清償既屬債之消滅方法，
      則在票據關係中乃為票據原因關係抗辯之一，是以何人為
      清償，攸關票據債務人可否執清償事實為票據抗辯。又按
      支票乃文義證券及無因證券，故支票上之權利義務，悉依
      票上所載文義定之，與其基礎之原因關係各自獨立。支票
      上權利之行使，不以其原因關係存在為前提，是以執票人
      行使支票上權利時，就其基礎之原因關係確係有效存在，
      並不負舉證責任。反之，若票據債務人以自己與執票人間
      所存抗辯之事由，對抗執票人，依票據法第十三條規定觀
      之，固非法所不許，惟應由票據債務人就該抗辯事由負舉
      證之責任。本件原審認定上訴人提出之債務清償協議書，
      縱可認被上訴人與陳春生、董韋麟約定由陳春生以其他保
      證票換回系爭支票，其性質屬代物清償，惟該代物清償合
      意僅成立於上開三人間，上訴人既未參與該協議，難認定
      有與被上訴人間成立代物清償合意，基於票據無因性，自
      無由以他人間成立代物清償之合意，而抗辯票據清償效果
      。上訴論旨，以原審未就民法第319條代物清償效果審認
      ，指摘原判決違法，求予廢棄，自有不當。
四、綜上所述，原判決並無上訴人所指摘適用法規錯誤之情形，
    且本件亦無任何涉及法律見解具有原則上重要性之情形，揆
    諸首揭說明，上訴人之上訴自屬不應許可，應予駁回。
五、結論：依民事訴訟法第436條之3第3項、第436條之2第2項、
    第95條、第78條，裁定如主文。
  中　　華　　民　　國　  96　年  　02    月　　07  　日
                      民事第五庭審判長法　　官  翁昭蓉
　                                    法　　官  陶亞琴
                                      法    官  陳心弘
以上正本係照原本作成。
如對本裁定抗告，須於裁定送達後十日之不變期間內，向本院提
  中　　華　　民　　國　  96　年  　02    月　　07  　日
                                       書記官   許博為
